【裁判字號】    94,訴,815
【裁判日期】    951229
【裁判案由】    移轉土地所有權等
【裁判全文】
臺灣臺北地方法院民事判決               94年度訴字第815號
原      告  巳○○
訴訟代理人  蔡慧玲律師
            周炳成律師
被      告  陳章峰
            丁○○○
            癸○○○
            甲○○○
            丙○○
            壬○○
            辛○○
            庚○○
            戊○○
            己○○
前列五人共同
訴訟代理人  廖正多律師
被      告  丑○○
            辰○○
            子○○
            寅○○
            卯○○
            乙○○
上列當事人間請求土地所有權移轉登記事件，經本院於民國95年
12月27日言詞辯論終結，判決如下：
    主  文
原告之訴及假執行之聲請均駁回。
訴訟費用由原告負擔。
    事實及理由
壹、程序方面：
一、本件被告陳章峰、丁○○○、癸○○○、甲○○○、丙○○
    、黃克東、辰○○、子○○、寅○○、卯○○、乙○○，未
    於言詞辯論期日到場，核無民事訴訟法第386條各款所列情
    形，爰依原告之聲請，由其一造辯論而為判決。
二、按訴狀送達後，原告不得將原訴變更或追加他訴，但被告同
    意、該訴訟標的對於數人必須合一確定時，追加其原非當事
    人之人為當事人者，及不甚礙被告之防禦及訴訟之終結者，
    不在此限，民事訴訟法第255條第1項第1款、第5款及第7款
    定有明文。經查，原告起訴原請求被告陳章峰、癸○○○應
    連帶將座落臺北縣五股鄉○○段水碓小段地號6-1，地目田
    ，面積0.045公頃土地之所有權移轉登記予原告，嗣後原告
    於民國94年4月20日、94年8月24日追加訴外人張坤讚之繼承
    人丁○○○、甲○○○、丙○○、壬○○、辛○○、庚○○
    、戊○○、己○○、黃克東、辰○○、子○○、寅○○、卯
    ○○、乙○○為被告，並將訴之聲明第一項變更為「陳章峰
    、癸○○○、丁○○○、甲○○○、丙○○、壬○○、辛○○、庚○○、己○○、戊○○、黃克東、辰○○、子○○、
    寅○○、卯○○應就座落臺北縣五股鄉○○段水碓小段地號
    6-1，地目田，面積0.045公頃土地辦理繼承登記予癸○○○
    、丁○○○、甲○○○、丙○○、壬○○、辛○○、庚○○
    、己○○、戊○○、黃克東、辰○○、子○○、寅○○、卯
    ○○後，再將其所有權移轉登記予原告」，查上開被告對於
    本件訴訟標須合一確定，且經到庭被告於95年3月21日於言
    詞辯論期日表示無意見，依首揭規定，自應准許，合先敘明
    。
貳、實體方面：
一、原告起訴主張：
（一）原告於74年5月21日與訴外人張坤讚簽訂「不動產買賣契
      約書」（下稱第1次合約），約定就其名下坐落於臺北縣
      五股鄉○○段水碓小段地號6-1、6-2、7、7-1、8、19地
      號等6筆土地，共計1公頃18公畝55平方公尺，折合為3,58
      6點14坪，將其中450坪所有權出售予原告，價金約定為
      353萬2,500元，業由張坤讚收受（原告先起訴請求上開
      6-1地號，下稱系爭土地）。但上開土地依當時法令之規
      定，未能於締約後立即辦理所有權移轉登記於原告，雙方
      即約定俟將來法令規定可以辦理所有權移轉登記時，訴外
      人張坤讚應依約辦理，決不異議，且應無條件配合，故訴
      外人張坤讚負有移轉土地所有權之義務。
（二）嗣後，原告與訴外人張坤讚為履行第1次合約書，乃透過
      被告陳章峰聯絡，並由陳章峰出面稱已取得張坤讚之授權
      ，並於89年5月4日再代理張坤讚簽訂「不動產買賣契約書
      」（下稱第2次合約），作為第1次合約之補充條件，由被
      告陳章峰為2次合約之連帶保證人。惟事後始發現訴外人張
      坤讚業於82年1月26日死亡，被告陳章峰竟持偽造之文件
      ，表示已合法授權來欺騙原告，致原告受有目前未能請求
      辦理移轉登記之損失，則被告陳章峰應負無權代理之責任
      ，亦應負將系爭土地移轉登記於原告之義務。
（三）訴外人張坤讚已於82年1月26日死亡，依法上開義務應由
      其繼承人丁○○○（配偶）、甲○○○、丙○○、癸○○○、許張淑香、黃張淑瑛、乙○○（以上均為子女）承受
      。又許張淑香、黃張淑瑛分別於85年8月25日、84年12月
      24日死亡。許張淑香之權利義務應由壬○○（配偶）、辛○○、庚○○、戊○○、己○○（以上均為子女）繼承，
      黃張淑瑛之權利義務應由丑○○（配偶）、黃樹煌、子○○、寅○○、黃雅惠（以上均為子女）繼承。且系爭土地
      迄今仍未辦理繼承登記，上開被告自應辦妥繼承登記後，
      將土地移轉登記與原告。
（四）系爭土地乃被告陳章峰借名登記於訴外人張坤讚名下，由
      訴外人張坤讚69年7月11日所簽之切結證明書影本可知。
      且為使該土地得出賣於原告，遂在被告陳章峰見證同意下
      由訴外人張坤讚峰出名為出賣人，訴外人張坤讚即負有於
      農地可自由移轉時，移轉系爭土地於原告名下之義務，訴
      外人張坤讚方訂立上開第1次合約。
（五）為此，原告依據上開切結證明書、不動產買賣契約書、不
      動產買賣契約補充書之法律關係，請求被告移轉系爭土地
      等語。並聲明：(一)陳章峰、癸○○○、丁○○○、甲○○○、丙○○、壬○○、辛○○、庚○○、己○○、戊○○
      、黃克東、辰○○、子○○、寅○○、卯○○應就座落臺
      北縣五股鄉○○段水碓小段地號6-1，地目田，面積0.0
      45公傾土地辦理繼承登記予癸○○○、丁○○○、甲○○○、丙○○、壬○○、辛○○、庚○○、己○○、戊○○
      、黃克東、辰○○、子○○、寅○○、卯○○後，再將其
      所有權移轉登記予原告。(二)原告願提供擔保，請准予假執
      行。
二、被告則以：
（一）壬○○、辛○○、庚○○、戊○○、己○○部分：
      原告起訴主張於74年與訴外人張坤讚訂有系爭土地之不動
      產買賣契約，惟未見原告提出74年之契約書原本，而依據
      原告所提契約書之影本上所蓋之章與騎縫章明顯不同，上
      開契約並非真正。又原告所提出之不動產買賣契約書之影
      本，此影本上亦僅有印章，然張坤讚當時之情況尚能簽名
      ，其在重要之交易上應會親自簽名，不會僅以印章代替，
      在原告未證明不動產買賣契約之真正前，被告並無任何義
      務移轉系爭土地予原告。又原告所提出張坤讚於69年之切
      結書上所使用之印章，於71年才有，上開切結書係倒填日
      期。又原告所提出之89年5月4日第2次合約影本，張坤讚
      於82年1月26日業已死亡，如何於89年授權委託被告陳章
      峰處理上開不動產買賣契約訂約事宜？況且該委託書日期
      事後被塗改為74年5月21日，而委託書上之印鑑章，是81
      年才至戶政事務所申請變更為印鑑章，然在同一日之不動
      產買賣契約書與委託書上之印章，竟蓋不同之印章，與常
      理不合，足見上開不動產買賣契約書及委託書並不實在。
      且原告請求亦已罹於時效。再者，本件並非借張坤讚之名
      義登記，全係被告陳章峰詐騙其他人之手法，被告為偽造
      文書之被告，所為供述均是維護自己，以免落入偽造文書
      的犯罪，其所為供述自不足採等語資為抗辯。並聲明：(一)
      原告之訴駁回。(二)如受不利之判決，被告願供擔保，請准
      宣告免為假執行。
（二）其餘被告則未於言詞辯論期日到庭，亦未提出書狀為任何
      聲明或抗辯。
三、兩造不爭執之事實：
（一）系爭地號土地現仍登記於訴外人張坤讚名義下。
（二）訴外人張坤讚於82年1月26日死亡（本院卷一第80頁），
      訴外人許張淑香、黃張淑瑛（以上均為子女）與被告丁○○○（配偶）、甲○○○、丙○○、乙○○、癸○○○（
      以上均為子女）為訴外人張坤讚之繼承人。
（三）訴外人許張淑香、黃張淑瑛分別於85年8月25日、84年12
      月24日死亡，許張淑香之權利義務應由壬○○（配偶）、
      辛○○、庚○○、戊○○、己○○（以上均為子女）繼承
      ，黃張淑瑛之權利義務應由丑○○（配偶）、黃樹煌、子
      ○○、寅○○、黃雅惠（以上均為子女）繼承。
（四）原告與訴外人張坤讚為履行第1次合約書，乃透過被告陳
      章峰聯絡，並由陳章峰出面稱已取得張坤讚之授權，並於
      89年5月4日再代理張坤讚簽訂第2次合約，上開授權委託
      書原委託日期記載為89年5月4日，經塗改為74年5月21日
      ，經兩造均同意該委託日期確實遭塗改過。
四、得心證之理由：
    本件兩造之爭點在於原告於74年5月21日與訴外人張坤讚簽
    訂之「不動產買賣契約書」是否真正？茲說明如下：
（一）按私文書應由舉證人證其真正，但他造於其真正無爭執者
      ，不在此限，民事訴訟法第357條定有明文。復按私文書
      應提出其原本，但僅因文書之效力或解釋有爭執者，得提
      出繕本或影本，民事訴訟法第352條第2項亦定有明文。又
      按當事人主張有利於己之事實者，就其事實有舉證之責任
      ，民事訴訟法第277條前段定有明文。 上開所謂舉證係指
      就爭訟事實提出足供法院對其所主張者為有利認定之證據
      而言；且民事訴訟法如係由原告主張權利者，應先由原告
      負舉證之責，若原告先不能舉證，以證實自己主張之事實
      為真實，則被告就其抗辯之事實，即令不能舉證，或其所
      舉證尚有瑕疵，亦應駁回原告之請求，此為舉證責任分擔
      之原則（最高法院17年上字第917號判例參照）。
（二）本件原告提出之74年5月21日之不動產買賣契約書，係屬
      影本，且其上出賣人張坤讚並未簽名，僅以打字為之，契
      約書上騎縫章「張坤讚」之印文有二種不同款式，契約書
      當事人欄所蓋用之「張坤讚」印文，亦與騎縫章「張坤讚
      」之印文之一明顯不同，依常情言之，同一當事人在同一
      份契約書上卻使用二款印文，顯與常情不符，故74年5 月
      21日之不動產買賣契約書是否屬實，顯非無疑。又張坤讚
      委任陳章峰全權代理出售系爭土地所出具之委任書，其上
      並無張坤讚之簽名，出具委任書之日期亦被由「89年5月4
      日」塗改為「74年5月21日」，依常理而言，委任人出具
      委任書卻誤載15年後之日期，顯與常理不符，且張坤讚已
      於82年1月26日死亡，有戶籍謄本在卷可憑，委任書原始
      出具之日期卻在張坤讚死亡之後，嗣後始被塗改，足證上
      開委任書並非真正，而原告復未能舉證證明張坤讚在74年
      即有委任陳章峰全權代理出售系爭土地事宜，是原告主張
      張坤讚委任被告陳章峰代理出售系爭土地之事實，難以採
      信。又89年5月4日不動產買賣補充契約書，出賣人張坤讚
      亦無簽名，且不動產買賣補充契約書之日期「89年5月4日
      」與委任書塗改前之日期「89年5月4日」為同一日，補充
      契約書簽訂之日期亦在張坤讚死亡之後，委任關係因委任
      人張坤讚死亡而消滅，故陳章峰於89年5月4日以代理人身
      份所訂立之不動產賣賣補充契約書自屬無權代理，對張坤
      讚並不生效，亦對張坤讚之繼承人即被告不生效力。且被
      告壬○○、辛○○、庚○○、戊○○、己○○復已否認上
      開私文書為真正，依據上開法令之規定，尚難遽認上開委
      任書、契約書、契約補充書為真正，是原告依據上開不動
      產買賣契約之法律關係，請求被告就系爭土地辦理繼承登
      記於陳章峰以外之被告（即訴外人張坤讚之繼承人）後，
      再將上開土地所有權移轉登記原告，顯屬無據。且上開土
      地既登記於訴外人張坤讚，屬訴外人張坤讚之繼承人公同
      共有，則原告請求不具所有權人地位之被告陳章峰，應與
      其他被告就上開土地辦理繼承登記，亦屬無據。至原告所
      提出之張坤讚69年出具之系爭土地借名登記切結證明書（
      本院卷二第92頁），乃為影本，雖其上張坤讚之印文與張
      坤讚於81年10月24日申請變更登記之印鑑條相似，然69年
      張坤讚出具之切結證明書上張坤讚之印文蓋用之原因非一
      ，非僅有張坤讚本人蓋用一種，亦有可能為他人所為或盜
      用，此由切結書上之見證人（會證人）陳張招治、甲○○○、丙○○、癸○○○均屬同一人之筆跡，並非各見證人
      自為，亦可證之，被告復否認有借名登記出具切結證明書
      之事實，是不能以切結證明書上張坤讚之印文與81年之印
      鑑條相似，遽認上開切結書、契約書、契約補充書為真正
      。
（三）綜上所述，依原告所提出之委任書、74年5月21日之不動
      產買賣契約書、89年5月4日之不動產買賣契約補充書，尚
      難認乃張坤讚所為，原告主張之事實，不足採信。
五、從而，原告依據不動產買賣契約書、不動產買賣契約補充書
    之法律關係，所為之請求，為無理由，均應駁回。又原告既
    受敗訴之判決，其假執行之聲請亦失所附麗，應併予駁回。
六、本件事證已臻明確，兩造其餘攻擊、防禦方法及所為之立證
    ，均核與判決之結果不生影響，爰不一一論述，併此敘明。
七、訴訟費用負擔之依據：依民事訴訟法第78條。
中    華    民    國    95    年    12    月    29  日
                  民事第六庭    法  官  楊晉佳
以上正本係照原本作成。
如不服本判決，應於送達後20日內依對造人數檢具繕本向本院提
出上訴狀上訴於臺灣高等法院。
中    華    民    國    95    年    12    月    29    日
                                書記官  朱俶伶


司法院資訊處製作；財團法人民間司法改革基金會備份。
